臺灣嘉義地方法院民事簡易判決
109年度嘉簡字第848號
原      告  王聖傑  

訴訟代理人  郭凡禎  
            張格明律師
被      告  李南通  
訴訟代理人  楊漢東律師
複代理人    林威廷  
上列當事人間因被告過失傷害案件，原告提起請求損害賠償之刑
事附帶民事訴訟，經本院刑事庭以109年度嘉交簡附民字第53號
刑事附帶民事訴訟裁定移送前來，本院於民國110年2月23日言
詞辯論終結，判決如下：
    主  文
被告應給付原告新台幣（下同）98,822元，及自民國109年9月26
日起至清償日止，按週年利率百分之5計算之利息。
原告其餘之訴駁回。
訴訟費用1,000元，其中524元由被告負擔，餘由原告負擔。
本判決第1項得假執行。但被告如以98,822元為原告預供擔保，
得免為假執行。
    事實及理由
壹、程序方面：
　　本件被告雖抗辯原告於刑事附帶民事訴訟程序中請求機車修
    復費用，不符合刑事訴訟法第487條第1項規定之要件，自不
    得於本件訴訟中請求云云，惟按刑事附帶民事訴訟，經刑事
    庭依刑事訴訟法第504條第1項規定裁定移送於同院民事庭後
    ，民事庭如認其不符同法第487條第1項規定之要件時，應許
    原告得繳納裁判費，以補正起訴程式之欠缺（最高法院民事
    大法庭108年度台抗大字第953號裁定意旨參照）。查原告業
    已就機車修復費用24,000元部分繳納裁判費，有本院自行收
    納款項收據可參（本院卷第15頁），依前揭說明，自已補正
    起訴程式之欠缺，被告前揭抗辯，尚難憑採。
貳、實體方面：
一、原告主張：
㈠、被告於109年1月14日上午11時54分許，騎乘車牌號碼000-000
    號普通重型機車（下稱被告機車）沿嘉義市西區南京東街由
    西往東方向行駛，行經嘉義市西區南京東街、健康十六街交
    岔路口（下稱系爭交岔路口）時，本應注意其行進、轉彎應
    遵守燈光號誌之指示，且應注意車前狀況，隨時採取必要之
    安全措施，以避免危險之發生。詎其竟疏於注意，於該設有
    號誌之系爭交岔路口，未遵守號誌行駛，於其行駛方向之號
    誌顯示圓形紅燈時貿然闖越紅燈進入路口，適原告騎乘車牌
    號碼000-0000號普通重型機車（下稱系爭機車），沿嘉義市
    西區健康十六街由北往南方向行駛至系爭交岔路口，突遇被
    告闖越紅燈進入路口，原告雖煞車閃避仍閃避不及發生碰撞
    ，致原告人車倒地（下稱本件事故），受有頭皮鈍傷、嘴唇
    部位鈍傷、腦震盪、右側手肘擦傷、右側踝部挫傷及牙齒開
    放性骨折等傷害（下稱本件傷害）。原告因本件事故受有以
    下損害：
１、醫療費用18,856元：
　　原告因本件事故受有本件傷害，於受傷後分別至戴德森醫療
    財團法人嘉義基督教醫院（下稱嘉基醫院）、天主教中華聖
    母修女會醫療財團法人天主教聖馬爾定醫院（下稱聖馬爾定
    醫院）及專佳牙醫診所（下稱專佳牙醫）急診及回診治療，
    並購買醫療用品及鈣粉，合計支出18,856元。
２、牙根治療費用41,000元：
　　原告因本件事故發現上前齒牙齒有動搖、脫位疼痛，經牙科
    診所檢查後發現，原告左上正中門牙＃21.側門牙＃22、犬齒＃
    23牙齒脫位，原告於109年1月14日就移位脫出之上開牙齒接
    受復位及齒間固定術。原告後續仍須進行牙根及瓷冠之持續
    治療，預估費用為41,000元。
３、機車修理費用24,000元：
　　系爭機車因本件事故受損，經修復支出修理費用合計24,000
    元（含材料費用6,300元及工資17,700元）。
４、精神慰撫金200,000元：
　　原告因本件事故遭受本件傷害，原告牙齒治療迄今已10個月
    餘，仍須至少再治療6個月以上，估算約1年半之時間，無法
    咀嚼固體食物，僅能進食流質食物，生活上極大不便，精神
    上遭受嚴重之痛苦，爰請求被告賠償原告精神上損害200,00
    0元。
㈡、綜上，被告闖越紅燈肇事，導致原告受有本件身體傷害及財
    產損害，被告應負完全肇事責任，爰依民法第184條、第191
    條之2、第195條第1項提起本訴，請求被告給付損害賠償。
    並聲明：被告應給付原告283,856元，及自起訴狀繕本送達
    翌日起至清償日止，按年利率百分之5計算之利息；願供擔
    保請准宣告假執行（本院卷第25頁）。　　
二、被告則辯以：被告對於本件刑事案件所認定之犯罪事實均不
    爭執，惟就原告請求之各項損害及其數額分別答辯如下：
㈠、醫療費用18,856元部分，被告就原告已提出醫療費用收據部
    分之醫療費用支出不爭執，至於原告提出之消腫茶300元收
    據、康園國際事業之發票5,760元、全聯福利中心之發票各6
    50元、650元、1,366元，未見購買之品項名稱，非屬醫療支
    出之必要費用或增加生活上需要之必要費用，自不得請求。
㈡、機車修復費用24,000元部分，被告否認原告所提出機車修復
    費用收據之形式真正，該收據之材料及工資金額不符合正常
    車輛修復費用之比例，另材料費用部分亦應計算折舊。
㈢、牙根治療費用41,000元中之矯正費用10,000元部分，依據原
    告提出專佳牙醫之估價單，亦有註記治療費用需完成治療後
    方能完全確定，因此一般醫生在估價時會將預估治療費用金
    額拉高。
㈣、精神慰撫金部分，依原告所受傷勢及其精神痛苦程度，兩造
    之經濟地位等一切情狀，且被告對於一時過失行為已深具悔
    意，有和解之意願，原告請求被告賠償其精神上損害200,00
    0元實嫌過高，應以30,000元為適當。
㈤、就本件事故之現場監視器畫面可看出，原告於事發時車速亦
    有超速，原告就本件事故之發生應與有過失。然本件事故經
    交通部公路總局嘉義區監理所（下稱嘉義區監理所）車輛事
    故鑑定委員會鑑定，因本件車禍事故涉及號誌問題，但現場
    無錄影畫面可供佐證，故鑑定委員會未便遽以鑑定，因而認
    可能之情形為原告無肇事因素，惟此鑑定結果顯有漏未斟酌
    原告有超速之與有過失之疏失。
㈥、並聲明：原告之訴駁回；如受不利判決，被告願供擔保請准
    免為宣告假執行。　　　　　　
三、得心證之理由：
㈠、原告主張被告有上述侵權行為而致原告受傷、系爭機車受損
    之事實，業據提出診斷證明書、受傷照片、醫療費用收據、
    系爭機車維修收據、專佳牙醫估價單為證（109年度嘉交簡
    附民字第53號卷《下稱附民卷》第11至15、37至49、53頁、本
    院卷第29至34頁），且被告上述過失傷害行為，業經本院以
    109年度嘉交簡字第985號（下稱本件刑案）刑事簡易判決判
    處有期徒刑3月確定，有本件刑案判決在卷可稽（本院卷第1
    1至14頁），並經本院調閱上開刑事卷宗查核無誤，應堪信
    為真實。
㈡、按因故意或過失，不法侵害他人之權利者，負損害賠償責任
    ；汽車、機車或其他非依軌道行駛之動力車輛，在使用中加
    損害於他人者，駕駛人應賠償因此所生之損害；不法侵害他
    人之身體、健康、名譽、自由、信用、隱私、貞操，或不法
    侵害其他人格法益而情節重大者，被害人雖非財產上之損害
    ，亦得請求賠償相當之金額。民法第184條第1項前段、第19
    1條之2前段、第195條第1項前段分別定有明文。茲就原告請
    求被告賠償之各項損害及金額，是否有據，逐項審究如下：
１、醫療費用18,856元：
　　原告主張其因本件傷害支出醫療費用18,856元，其中嘉基醫
    院、聖馬爾定醫院及專佳牙醫之醫療費用合計5,250元（即
    原證九4,690元+原證十三560元），有醫療費用收據可稽（
    附民卷第37至49頁、本院卷第33至34頁），此部分之請求為
    有理由（按：本院110年1月12日言詞辯論筆錄記載原證九之
    醫療費用收據合計5,110元、附民卷第37頁下方與第39頁上
    方收據重覆570元、第39頁下方與第41頁下方收據重覆790元
    為誤載）。另就原證九之收據及統一發票合計8,726元（附
    民卷第51頁）、鈣粉及其餘支出部分，被告否認此為原告本
    件傷害所支出之費用，原告就此部分並未舉證證明，該部分
    之請求為無理由。
２、牙根治療費用41,000元：
⑴、按請求將來給付之訴，以有預為請求之必要者為限，得提起
    之，民事訴訟法第246條定有明文。是因侵權行為所產生之
    生活上需要之增加，加害人負賠償責任，且亦不以被害人就
    此已現實支付費用之部分為限，苟為預估將來增加生活上之
    需要而得為證明者，加害人仍應負賠償之責。
⑵、查原告主張其因本件傷害須支出牙根治療費用41,000元，業
    據其提出專佳牙醫109年11月3日估價單為證（本院卷第31至
    32頁），被告雖抗辯此係預估費用須治療完成後方能完全確
    定云云，惟原告既因本件傷害將來必須進行牙根治療等相關
    治療，本院認為原告以其將來所需進行牙齒未來修復治療費
    用，合併於本件訴訟請求被告給付，確有其必要性，尚符合
    未來給付之訴性質，自屬有據，被告此部分之抗辯，尚難憑
    採。
３、系爭機車修復費用24,000元：
⑴、按物被毀損時，被害人除得依民法第196條請求賠償外，並不
    排除民法第213條至第215條之適用。依民法第196條請求賠
    償物被毀損所減少之價額，得以修復費用為估定之標準，但
    以必要者為限（例如：修理材料以新品換舊品，應予折舊）
    （最高法院77年度第9次民事庭會議決議意旨參照）。
⑵、原告主張本件系爭機車修復費用為24,000元，業據其提出被
    告所不爭執之原證十收據為證（附民卷第53頁、本院卷第91
    頁），惟否認原告所主張之零件費用為6,300元、工資為17,
    700元，及原證十六收據（本院卷第101頁）。經查原證十六
    收據之各項零件、工資金額比例，與一般汽、機車修復之零
    件、工資比例顯不相符，原告亦陳稱機車行去拿零件會內含
    工資且算在工資中等語（本院卷第91頁），顯見原證十六收
    據之工資金額，有包含零件成本在內，自難認原證十六收據
    所載之零件金額即為本件系爭機車修復費用之零件金額。本
    院審酌系爭機車之車損情形及原證十、原證十六收據所載之
    維修項目內容，認系爭機車之零件金額為修復費用之3分之2
    即16,000元（未稅零件費用為15,238元，計算式為：16,000
    1.05=15,238，元以下四捨五入）、工資金額則為修復費用
    之3分之1即8,000元。
⑶、系爭機車之出廠日為105年11月，有原告民事準備書㈢狀及行
    車執照可參（本院卷第95、99頁），計至發生車禍日109年1
    月14日，已使用超過3年。依行政院所頒固定資產耐用年數
    表及固定資產折舊率表，機車耐用年數為3年，惟系爭機車
    於本件車禍發生時仍正常使用中，足見系爭機車之零件應仍
    在固定資產耐用年限，方可繼續使用，難認其零件已無殘餘
    價值，如超過耐用年限之部分仍依定率遞減法繼續予以折舊
    ，則與固定資產耐用年限所設之規定不符。本院認採用「平
    均法」計算其最後一年折舊後之殘值作為原告機車之殘餘價
    值應屬合理。故依平均法計算結果，系爭機車之零件折舊後
    之殘值為3,810元（計算式為：15,238（3+1）=3,810，元
    以下四捨五入）。是系爭機車因本件事故所支出之修復費用
    ，應以12,572元為必要（零件折舊殘值3,810元+零件營業稅
    762元+工資8,000元），逾此範圍之請求，則屬無據。
４、精神慰撫金200,000元：
　　按不法侵害他人人格權，被害人受有非財產上損害，其請求
    加害人賠償相當金額之慰撫金時，法院對於慰撫金之量定，
    應斟酌實際加害情形，所造成影響、被害人痛苦之程度、兩
    造之身分地位、經濟情形及其他各種狀況，以核定相當之數
    額。原告因被告前揭侵權行為而受有本件傷害，其精神上受
    有相當之痛苦，可堪認定。經審酌兩造之身分、地位、經濟
    能力（有兩造稅務電子閘門財產所得調件明細表可參，因屬
    個人隱私，僅予參酌，不予揭露）、被告侵害行為情節、原
    告受有本件傷害之程度及其精神所受打擊之程度等一切情狀
    ，認原告請求精神慰撫金200,000元，尚屬過高，應以40,00
    0元較為適當，逾此範圍之請求，為無理由。
㈢、綜上，原告所受之損害金額共計98,822元（5,250+41,000+12
    ,572+40,000）。
四、按損害之發生或擴大，被害人與有過失者，法院得減輕賠償
    金額，或免除之；重大之損害原因，為債務人所不及知，而
    被害人不預促其注意或怠於避免或減少損害者，為與有過失
    ；前二項之規定，於被害人之代理人或使用人與有過失者，
    準用之，民法第217條定有明文。該項規定之目的，在謀求
    加害人與被害人間之公平，故在裁判上法院得以職權減輕或
    免除之。本件交通事故之責任歸屬，被告無照駕駛普通重型
    機車，行經行車管制號誌交岔路口，未依號誌指示（闖紅燈
    ）行駛，為肇事原因，被告則無肇事因素，有嘉義區監理所
    109年7月17日嘉監鑑字第109101673號函可參（本院卷第63
    頁）。被告雖抗辯原告有超速行駛之過失云云，惟被告並未
    就此部分提出證據證明，且經本院勘驗系爭交岔路口之監視
    器錄影畫面，僅能看出兩造發生車禍之過程，有本院110年2
    月23日勘驗筆錄可稽（本院卷第157至158頁），尚無從自畫
    面中看出原告騎乘系爭機車，確有被告所辯超速之情形，自
    難認被告抗辯為真。是本院綜合本件事故資料，認本件應由
    被告負完全之過失責任，被告抗辯原告與有過失云云，並不
    足採。
五、從而，原告基於侵權行為之法律關係，請求被告給付98,822
    元，及自起訴狀繕本送達翌日即109年9月26日（附民卷第59
    頁）起至清償日止，按年息百分之5計算之利息，為有理由
    ，應予准許。逾此範圍之請求，為無理由，應予駁回。
六、本件係就民事訴訟法第427條訴訟適用簡易程序所為被告部
    分敗訴之判決，爰依同法第389條第1項第3款之規定，職權
    宣告假執行，並依同法第392條第2項規定，依被告聲請宣告
    被告如預供擔保，得免為假執行。至於原告雖亦陳明願供擔
    保請准宣告假執行，然應僅為促請法院注意之性質，爰不另
    為准駁之諭知。　　
七、本件原告請求259,856元部分，係刑事附帶民事訴訟，由合
    議庭裁定移送民事庭之事件，依刑事訴訟法第504條第2項之
    規定，免納裁判費。原告請求機車修理費24,000元部分，第
    一審裁判費為1,000元，依民事訴訟法第79條之規定，其中5
    24元由被告負擔，餘由原告負擔。
中　　華　　民　　國　　110 　年　　3 　　月　　9 　　日
                  臺灣嘉義地方法院嘉義簡易庭
                                  法　官　陳美利
以上正本係照原本作成。
如對本判決上訴，須於判決送達後20日內向本庭（嘉義市文化路
308之1號）提出上訴狀（均須按他造當事人之人數附繕本）。如
委任律師提起上訴者，應一併繳納上訴審裁判費。
中　　華　　民　　國　　110 　年　　3 　　月　　9　 　日
                                  書記官  林金福